【裁判字號】    92,交易,199
【裁判日期】    920806
【裁判案由】    過失傷害
【裁判全文】
臺灣臺中地方法院刑事判決                        九十二年度交易字第一九九號
    公  訴  人  臺灣臺中地方法院檢察署檢察官
    被      告  乙○○
右列被告因過失傷害案件，經檢察官提起公訴（九十二年度偵字第二三五九號），本
院判決如左：
    主  文
乙○○無罪。
    理  由
一、公訴意旨詳如附件起訴書犯罪事實欄。
二、按犯罪事實應依證據認定之，無證據不得推定其犯罪事實；又不能證明被告犯罪
    或其行為不罰者，應諭知無罪之判決，刑事訴訟法第一百五十四條第三百零一
    條第一項分別定有明文。次按告訴人之告訴，係以使被告受刑事訴追為目的，是
    其陳述是否與事實相符，仍應調查其他證據以資審認，始得為被告不利之認定；
    又刑事訴訟上證明之資料，無論其為直接或間接證據，均須達於通常一般之人均
    不致有所懷疑，而得確信其為真實之程度，始得據為有罪之認定，若其關於被告
    是否犯罪之證明未能達此程度，而有合理懷疑之存在，致使無從形成有罪之確信
    ，根據「罪證有疑，利於被告」之證據法則，即不得遽為不利被告之認定（最高
    法院五十二年台上字第一三００號判例、七十六年台上字第四九八六號判例意旨
    參照）。
三、本件公訴人認被告乙○○駕車行經交岔路口時，應注意、能注意而不注意車前狀
    況並隨時採取必要之安全措施情形，而認被告涉有過失傷害罪嫌，無非以告訴人
    甲○○之指訴及有道路交通事故調查報告表、肇事現場暨車損照片四張、診斷書
    三紙等在卷為其論據。
四、惟訊據被告乙○○堅決否認有何過失傷害犯行，辯稱：行駛時是綠燈，二、三百
    公尺前看就是綠燈，到路口有減速，原時速約六十公里，到路口約四十公里，當
    地速限約時速五十公里，對方是紅燈，對方機車大燈沒有開，所以沒有看到對方
    來車等語。則茲應審究者為告訴人是否闖紅燈及被告是否有超速之情及其是否已
    盡相當之注意採取必要之安全措施及其與車禍發生是否有相當因果關係。
（一）查被告始終堅稱伊為綠燈直行，當時是對方闖紅燈。而告訴人對其燈號究為如
      何，始於警製談話紀錄表中係稱：綠燈直行；而於九十一年十二月七日之警訊
      筆錄中則稱：沒有看清楚，因當時號誌是閃紅及閃黃，因夜間視線不良所以才
      沒有看清楚；於偵查中則稱：當時我看到我前方是閃黃燈各云云，前後出入甚
      大，惟從未指稱被告闖紅燈，而經本院向台中市警察局詢問當時的燈號，覆以
      ：依據肇事當時所製作雙方當事人之交通事故談話紀錄表內容顯示，車禍事故
      當時該路口號誌燈應為正常之紅、綠燈。此與前開道路交通事故調查報告表所
      載號誌為行車管制號誌之情亦屬相符，故應認被告所稱伊為綠燈直行為可採信
      ，本件應係告訴人闖紅燈。
（二）而被告於警製談話紀錄中雖自稱時速約七十公里云云，惟此為被告事後所否認
      ，其於九十二年一月七日之警訊筆錄中則稱：我車速大約五十公里左右、對方
      車速約五十公里左右。而被告車速究為如何，因欠缺煞車距離等客觀數距供參
      ，故尚難以被告於談話紀錄中之自白即認定被告之車速確為時速七十公里，並
      據以認定其有超速之情。而刮地痕之長短與告訴人之行車速度亦有關係，且本
      件被告既未看到告訴人之機車而未事先緊急煞車，其造成之衝撞力定較強，故
      亦不能以刮地痕的長度即認定被告超速。而被告辯稱：因告訴人未開大燈因此
      未看到告訴人之車輛一節，雖為告訴人所否認，惟依卷附現場照片中，告訴人
      之機車倒地均無從看出大燈之燈光，被告此部分抗辯亦非無據，當可採信。
（三）被告既依循燈號指示且未超速行駛，而係告訴人闖紅燈進入其行進路線，被告
      對違規之告訴人甲○○機車，有無防範發生之可能，實不能無疑。且本件車禍
      經送台灣省台中市車輛行車事故鑑定委員會鑑定結果，亦認為肇事路口係設有
      兩時向行車管制號誌之交岔路口，肇事因素之認定，取決於雙方通過路口當時
      之號誌各為如何而定，有該委員會函在卷可考。公訴人認被告疏未注意車前狀
      況並採必要之安全措施，尚屬乏據。被告既係依照號誌而行，實應受信賴原則
      之保護，亦無何違背刑法規定之處，被告所辯尚堪採信。
五、綜前所述，本件告訴人甲○○之指訴前後不一，自相矛盾，尚難遽採，不能證明
    被告有闖紅燈之情；且公訴人所舉證據及本院調查所得，並無證據證明被告有超
    速之情；而被告雖有車速較快之可能，惟尚不足以使本院對此與車禍發生之有無
    因果關係卻除合理之懷疑，而達確信之程度；本件復難認被告有未注意狀況並隨
    時採取必要安全措施之過失，揆諸前揭證據法則，即不得遽為不利被告之認定，
    自應為被告無罪之諭知。
據上論斷，應依刑事訴訟法第三百零一條第一項，判決如主文。
中      華      民      國    九十二    年     八     月      六        日
                                      台灣台中地方法院交通法庭
                                          法  官   王  靜  秋
右正本證明與原本無異
如不服本判決應於送達後十日內向本院提出上訴狀
                                          書記官
中      華      民      國    九十二    年     八      月     六        日


司法院資訊處製作；財團法人民間司法改革基金會備份。
